【裁判字號】    89,上更(一),82
【裁判日期】    890627
【裁判案由】    業務過失致死
【裁判全文】
臺灣高等法院高雄分院刑事判決                  八十九年度上更(一)字第八二號
    上訴人
    即被告    甲○○
  選任辯護人  楊昌禧    律師
              黃建雄
              唐小菁
右上訴人因業務過失致死案件，不服臺灣高雄地方法院八十六年度訴字第二三一六號
中華民國八十六年八月一日第一審判決（起訴案號：臺灣高雄地方法院檢察署八十六
年度偵字第七八四一號），提起上訴，判決後經最高法院發回更審，本院判決如左：
      主      文
原判決關於甲○○部分撤銷。
甲○○從事業務之人，因業務上之過失致人於死，處拘役伍拾日，緩刑貳年。
      事      實
一、甲○○係設在高雄市苓雅區○○○路四八九號地下室國王三溫暖負責人，為從事
    三溫暖休閒業務之人，其有義務依照民國八十四年四月十二日修正之建築技術規
    則建築設計施工編第八十六條第一款、第八十八條規定三溫暖之天花板應使用耐
    燃或不燃之材料，詎其竟未依規定將該三溫暖之天花板換裝為耐燃或不燃之材料
    。嗣於八十六年三月二十四日凌晨二時許，該三溫暖廚師鄧邵輝（已因業務過失
    致死判處有期徒刑八月緩刑三年確定）在該三溫暖地下室廚房內油炸排骨時，因
    疏未注意控制好鍋內之熱油，使熱油溢出鍋外點燃抹布而造成火災，並延燒現有
    人所在之該三溫暖地下室內為易燃材料之天花板、樓板及牆壁，致該三溫暖建築
    物喪失效用，火災所引起之濃煙並沿安全梯（經逃生人打開）往上竄升，使在同
    大樓三樓睡覺之警光保全職員張國忠，因睡眠未走避，吸入過多濃煙而窒息死亡
    。
二、案經高雄市政府警察局苓雅分局移送臺灣高雄地方法院檢察署檢察官相驗後偵查
    起訴。
      理      由
一、訊之上訴人甲○○固不否認未將經營之三溫暖店之天花板換裝為耐燃或不燃之材
    料及該三溫暖店廚師因煮食不慎失火致濃煙往上燻，使在同大樓三樓睡覺之警光
    保全職員張國忠因睡眠未走避吸入過多濃煙而窒息死亡之事實，惟否認有何過失
    ，辯稱：係廚師因煮食不慎失火，是廚師之過失，天花板換裝為耐燃或不燃之材
    料，其宣導期到八十六年六月底止，發生火災時間是在八十六年三月二十四日凌
    晨二時許，仍在宣導期內，我應沒有過失云云。惟查：本件失火固係廚師鄧邵輝
    （已因業務過失致死判處有期徒刑八月緩刑三年確定）在該三溫暖地下室廚房內
    油炸排骨時，因疏未注意控制好鍋內之熱油，使熱油溢出鍋外點燃抹布而造成火
    災，惟若該三溫暖店之天花板換裝為耐燃或不燃之材料，則火勢將沒有如此大，
    也不致會燒死人，上訴人甲○○未將該三溫暖店之天花板換裝為耐燃或不燃之材
    料，助長火勢與死者之死亡，仍有相當因果關係，仍應負責。又建築技術規則建
    築設計施工編第八十六條第一款、第八十八條之規定既已於民國八十四年四月十
    二日修正，上訴人甲○○即有依新修正之規定，將該三溫暖之天花板應使用耐燃
    或不燃之材料，其竟未依規定將該三溫暖之天花板換裝為耐燃或不燃之材料，仍
    應對死者之死亡負責，不因仍在宣導期而解免，上訴人甲○○辯稱仍在宣導期內
    ，伊應沒有過失云云，自非可採。又該三溫暖店失火燒死人，並經目擊證人即國
    王三溫暖服務生林德昌、許乙凱於警訊時陳述屬實，並有高雄市政府消防局所出
    具之火災原因調查報告書及所附照片二十八幀在卷可稽，足認本件起火原因，確
    係另被告鄧邵輝煮食不慎所引起，而因上訴人甲○○未將該三溫暖店之天花板換
    裝為耐燃或不燃之材料，助長火勢。又張國忠死亡後，經臺灣高雄地方法院檢察
    署檢察官督同法醫師相驗結果，確屬火災吸入煙塵窒息致死，有勘驗筆錄、相驗
    屍體證明書、驗斷書在卷可憑。上訴人甲○○與有過失應堪認定。被害人張國忠
    確因本件火災吸入濃煙窒息死亡，與上訴人甲○○之過失行為間有相當因果關係
    ，事證明確，其犯行堪予認定。
二、上訴人甲○○未依新修正之規定，將該三溫暖之天花板應使用耐燃或不燃之材料
    而助長火勢，其仍應對死者之死亡負責，核其所為，係犯刑法第一百七十三條第
    二項之失火燒燬現有人所在之建築物罪及同法第二百七十六條第二項之業務過失
    致死罪。上訴人甲○○以一行為觸犯二罪，為想像競合犯，依刑法第五十五條之
    規定，應從較重之業務上之過失致人於死罪處斷。
三、公訴人雖認本件係被告甲○○未注意定期清理廚房堆積之油垢，致鄧邵輝於前述
    時間在上址三溫暖廚房內油炸排骨時，因爐火太大，導致排油煙機堆積之油垢遇
    熱掉落油鍋中，使油鍋內之熱油濺出，接觸瓦斯爐火，急速燃燒，造成油鍋爆炸
    而造成火災云云。惟查：（一）同案被告即廚師鄧紹輝於警訊中供承：「因為當
    時我在炸排骨，鍋子內之熱油噴到灶台上的抹布起火引發火災的」（警卷第四頁
    ）；且於本院前審中供述：「我在炸排骨，排骨是冷凍的，放下鍋時，熱油溢出
    來，沾到旁邊的抹布而燒起來：：：當時油鍋沒有爆炸」（本院前審八十六年十
    二月十二日訊問筆錄），並據證人即高雄市政府消防局鑑識科股長王志平於本院
    證稱：「這件火災是我鑑識：：：鍋爐沒有爆炸，因排氣孔有氧化現象，故不是
    油垢整塊掉下來：：：我們研判是師煮食，火勢沒有控制好所致」（本院前審
    八十六年十二月二十三日訊問筆錄），並有火災現場照片二十八張足資佐證，雖
    同案被告鄧紹輝曾於偵查中供稱：油煙機內油垢很大一塊掉下來，使鍋中之油濺
    出去引火點燃旁邊一塊抹布而致火災云云，惟該部分供詞既與其前述警訊及本院
    中所供承引起火災原因不同，且與該火災鑑識人員王志平證述情節有異，顯係為
    卸免其刑責所為之詞，自不足採信。而本件火災經高雄市政府消防局鑑識結果亦
    認係廚師煮食不慎，火焰往上竄入排油煙管，藉由天花板易燃裝潢物擴大延燒，
    此有該局八十四年四月十五日Ｂ九七Ｃ二四Ｂ一號火災原因調查報告書一份在卷
    可按，足認本件火災之發生，係因同案被告鄧紹輝炸排骨時未控制好鍋內之熱油
    ，熱油溢出鍋外點燃抹布而造成，非因排油煙機之油垢掉落油鍋中引起熱油外溢
    火甚明。（二）上訴人甲○○為國王三溫暖負責人，就排油機之油垢之清理，
    已交待經理許乙凱應注意隨時清理之情，亦據證人許乙凱於本院前審證稱：「
    房工作排油煙機等工作大部分由劉新發負責，排油煙機上油垢每天都要清理，由
    我檢查：：：」；證人劉新發亦證述：「我擔任清理廚房的工作，排油煙機內抽
    油槽每五天清洗一次，煙囪管每天都有清理」等語（本院前審八十六年十一月二
    十八日訊問筆錄），足見上訴人甲○○確已命其屬下之經理監督清理排油煙機油
    垢之事。（三）本件起火原因，係因同案被告鄧紹輝炸排骨不慎，發生抹布著火
    ，火焰往上竄入排油煙管，已於前述，而本件油鍋與排油機相距高達一公尺以上
    ，於油濺到外面抹布，易燃物或鍋子裝滿油，火勢太大時，火焰燃燒可能燒到排
    油機之情，亦據證人王志平於本院前審陳述明確（本院前審八十六年十二月二十
    三日訊問筆錄），是以依平日正常煮食情形，火焰應不會竄入相距高達一公尺之
    排油煙管內，而本件純係因同案被告鄧紹輝炸排骨不慎，抹布火後火焰太大，
    始竄入排油煙管內，藉由易燃之天花板擴大延燒，而燒及地下室內天花板、樓板
    、牆壁，至為灼然。是上訴人甲○○之過失應在於未依新修正之規定將該三溫暖
    之天花板應使用耐燃或不燃之材料而助長火勢，並非未清洗排油煙機所致，附此
    敘明。又火災發生時，會有人於逃生時將安全門推開以逃生，此為一般之常情，
    是該安全門未關閉，應認係有人逃生時推開所致，尚不得遽認上訴人甲○○未將
    安全門關閉，致濃煙沿安全梯竄升而燻死在三樓睡覺之被害人，亦附此敘明。
四、原審予以論科，固非無見，惟查本件上訴人甲○○之過失在於在於未依新修正之
    規定將該三溫暖之天花板換為使用耐燃或不燃之材料而助長火勢，並非未清洗排
    油煙機所致，原審認係上訴人甲○○未定期清洗排油煙機，導致排油煙機堆積之
    油垢遇熱掉落油鍋中，使油鍋內之熱油濺出，接觸瓦斯爐火，急速燃燒，造成油
    鍋爆炸失火云云，尚有未洽，上訴人甲○○上訴否認有過失，雖無理由，惟原判
    決此部分既有可議，原判決此部分自應予撤銷改判，審酌上訴人甲○○之過失在
    於在於未依新修正之規定將該三溫暖之天花板換為使用耐燃或不燃之材料而助長
    火勢，當時仍在宣導改換材料之宣導期內，其過失程度輕微，已對被害人家屬為
    民事和解等一切情狀，爰量處拘役五十日。又查上訴人甲○○前未曾受有期徒刑
    以上刑之宣告，有臺灣高雄地方法院檢察署刑案資料查註紀錄表在卷可稽，經此
    教訓應知警惕，當無再犯之虞，本院認以暫不執行刑罰為適當，爰併諭知緩刑二
    年，以啟自新。
據上論結，應依刑事訴訟法第三百六十九條第一項前段、第三百六十四條、第二百九
十九條第一項前段，刑法第一百七十三條第二項、第二百七十六條第二項、第五十五
條、第七十四條第一款、罰金罰鍰提高標準條例第一條前段，判決如主文。
本案經檢察官林應華到庭執行職務。
中      華      民      國    八十九    年      六      月    二十七    日
                              臺灣高等法院高雄分院刑事第八庭
                                  審判長法官  郭雅美
                                        法官  洪兆隆
                                        法官  張盛喜
右正本證明與原本無異。
如不服本判決，應於判決送達後十日內向本院提出上訴狀，其未述理由者並應於提
出上訴狀後十日內向本院補提理由書（應附繕本)。
                                      書記官  鄭翠芬
中    華    民    國     八十九   年       六       月     二十九     日
附錄本案論罪科刑法條：
刑法第一百七十三條放火燒燬現供人使用之住宅或現有人所在之建築物、礦坑、火車
、電車或其他供水、
陸、空公眾運輸之舟、車、航空機者，處無期徒刑或七年以上有期徒刑。
失火燒燬前項之物者，處一年以下有期徒刑、拘役或五百元以下罰金。
第一項之未遂犯罰之。
預備犯第一項之罪者，處一年以下有期徒刑、拘役或三百元以下罰金。
刑法第二百七十六條
因過失致人於死者，處二年以下有期徒刑、拘役或二千元以下罰金。
從事業務之人，因業務上之過失犯前項之罪者，處五年以下有期徒刑或拘役，得併科
三千元以下罰金。
                                                                        Ｆ


司法院資訊處製作；財團法人民間司法改革基金會備份。
